【裁判字號】    98,簡上,141
【裁判日期】    990617
【裁判案由】    遷讓房屋等
【裁判全文】
臺灣士林地方法院民事判決            98年度簡上字第141 號
上  訴  人  丁○○
            丙○○
            戊○○
共      同
訴訟代理人  甲○○
被  上訴人  乙○○
訴訟代理人  己○○
上列當事人間遷讓房屋等事件，上訴人對於中華民國98年7月31
日本院士林簡易庭98年度士簡字第1076號第一審判決提起上訴，
本院於民國99年6月10日言詞辯論終結，判決如下：
    主  文
上訴駁回。
第二審訴訟費用新臺幣壹仟伍佰元由上訴人負擔。
    事實及理由
一、上訴人起訴主張：門牌號碼臺北市○○區○○街2 段150 號
    未辦保存登記建物（下稱系爭建物）為上訴人之父親黃石頭
    所有，黃石頭於民國93年7 月16日死亡，上訴人均為繼承人
    ，並於98年1 月15日辦理繼承登記，為系爭建物之所有人。
    惟系爭建物現遭被上訴人無權占用，上訴人曾多次口頭催請
    被上訴人遷出系爭建物，均未獲置理，為此，爰依民法第76
    7 條規定，請求被上訴人將系爭建物騰空遷讓返還予上訴人
    ；又系爭建物依附近行情，每月租金至少新臺幣（下同）10
    ,000元，被上訴人無法律上之原因，占用系爭建物多年，侵
    害上訴人所有權，致上訴人受損害，爰依法訴請被上訴人自
    98年1 月15日起，至騰空遷讓返還系爭建物之日止，按月給
    付上訴人8,000 元之損害金等語。
二、被上訴人則以：系爭建物連同所坐落基地即臺北市○○區○
    ○段三小段138 地號土地，是被上訴人公公黃文生於55年1
    、2 月間向前手黃石子買受，與黃石頭無關，惟當年黃文生
    僅針對土地辦理所有權移轉登記，而未針對未辦保存登記之
    系爭建物向稅捐機關查詢相關登記資料，以致於數年前收到
    房屋稅繳費通知時，仍一直誤以為「黃石頭」就是指「黃石
    子」本人，直到上訴人提出本件主張後，才知道系爭建物之
    房屋稅納稅義務人竟然另登記為「黃石頭」名義，然46年之
    稅籍紀錄表並無身分證字號或出生年月日之記載，難認此「
    黃石頭」即為上訴人之公公，應係「黃石子」之誤寫，上訴
    人應舉證證明渠等確為系爭建物所有權人；此外，系爭建物
    於55年間已破損不堪，屢經黃文生出資整建，縱使系爭建物
    最早由黃石頭出資興建，然原有建物早已滅失，系爭建物亦
    應屬黃文生所有云云資為抗辯。
三、原審對於上訴人之請求，判決上訴人全部敗訴，上訴人聲明
    不服，求為廢棄原判決，被上訴人應將系爭建物騰空返還給
    上訴人，並自98年1月15日起至騰空遷讓返還前開建物之日
    起，按月給付上訴人8,000 元之損害金；被上訴人則聲明上
    訴駁回。
四、兩造不爭執之事實：
  (一)系爭建物納稅義務人原登記為黃石頭。
  (二)系爭建物坐落於臺北市○○區○○段3 小段138 地號土地，
    該土地所有權人為被上訴人之公公黃文生。
  (三)系爭建物目前由被上訴人占有使用。
五、得心證之理由：本件上訴人主張系爭建物係上訴人所有之事
    實，為被上訴人所否認，而以前開情詞置辯，是本件兩造之
    爭點即在於：(一)系爭建物是否為上訴人所有？(二)上訴人得請
    求之不當得利損害金為若干？茲論述如下：
  (一)按當事人主張有利於己之事實者，就其事實有舉證之責任，
    民事訴訟法第277 條前段定有明文。本件上訴人主張系爭建
    物為其所有之事實，既為被上訴人所否認，即應由上訴人就
    此有利於己之事實負擔舉證責任。
  (二)經查：上訴人主張之事實，雖提出房屋稅籍證明書影本3 件
    為證，惟按房屋稅納稅義務人，並非必為房屋所有人，繳納
    房屋稅之收據，亦非即為房屋所有權之證明（最高法院70年
    台上字第3760號判例參照），且依臺北市稅捐稽徵處大同分
    處46年臺北市房屋稅籍記錄表所載，系爭建物納稅義務人雖
    為黃石頭，然身分證統一編號為空白，至88年3 月12日重新
    產製之房屋稅籍紀錄表仍無記載身分證統一編號，又依該處
    87年以前之房屋稅徵收底冊記載納稅義務人雖為黃石頭，然
    身分證統一編號空白，自88年後之房屋稅徵收底冊始有身分
    證統一編號Ｚ000000000記載，但已查無加註該身分證統一編
    號之理由或依據，因系爭建物於88年間登錄身分證統一編號
    一事，尚有疑義，業經該處恢復系爭建物納稅義務人為黃石
    頭，身分證統一編號空白，並撤銷該處98年1 月14日北市稽
    大同乙字第09830030700 號函「核准納稅義務人由原身分證
    統一編號為Ｚ000000000之黃石頭，變更為繼承人丁○○、丙
    ○○、戊○○等三人之行政處分」等情，有臺北市稅捐稽徵
    處大同分處99年4 月9 日北市稽大同乙字第09930255400 號
    函在卷可稽（本院卷第70頁），則房屋稅籍證明書所載之「
    黃石頭」是否即為上訴人之父親，實屬有疑。此外，上訴人
    復未能提出其他積極證據佐證渠等確為系爭建物所有權人，
    空言主張，自難採信。
六、從而，上訴人既無法證明渠等為系爭建物之所有權人，則其
    依民法第767 條第1 項前段，請求被上訴人騰空返還系爭建
    物，並按月給付損害金8,000 元，即屬無據，應予駁回。原
    審為上訴人敗訴之判決，核無不合，上訴論旨指摘原判決不
    當，求予廢棄，為無理由，應予駁回。
七、本件事證已臻明確，其餘兩造主張、陳述暨所提之證據，經
    審酌均與本院前揭判斷不生影響，爰不一一詳予論述，附此
    敘明。
八、本院依職權定第二審訴訟費用額為1,500 元（第二審裁判費
    1,500 元），應由上訴人負擔。
九、據上論結，本件上訴為無理由，依民事訴訟法第436 條之1
    第3 項、第449 條第1 項、第78條、第85條第1 項、第87條
    第1 項，判決如主文。
中    華    民    國    99    年    6    月    17    日
                  民事第二庭  審判長法  官  方彬彬
                                    法  官  絲鈺雲
                                    法  官  藍雅清
以上正本證明與原本無異。
本件判決不得上訴。
中    華    民    國    99    年    6     月    22    日
                                    書記官  蘇意絜

司法院資訊處製作；財團法人民間司法改革基金會備份。
